臺灣高等法院刑事裁定　　　　　　　　 96年度交抗字第712號
抗　告　人
即受處分人　甲○○
上列抗告人因違反道路交通管理處罰條例案件，不服臺灣基隆地
方法院，中華民國96年6月22日所為裁定（96年度交聲字第105號
），提起抗告，本院裁定如下：
    主  文
抗告駁回。
    理  由
一、原處分意旨略以：受處分人即異議人（下稱異議人）甲○○
    於民國（下同）96年2月3日上午11時18分許，駕駛榮盛交通
    有限公司所有之車牌號碼880-MX號營業用小客車，行經臺北
    縣汐止市○○路○ 段、中興路口，於紅燈亮起時仍闖越向左
    行駛，為執勤員警盧基永發覺，當場攔停稽查取締，以異議
    人違反道路交通管理處罰條例第53條第1 項之規定，掣單舉
    發。嗣異議人於舉發通知單上所載應到案日期前向原處分機
    關陳述意見，經原處分機關函請原舉發單位調查結果，仍認
    異議人有「駕車行經有燈光號誌管制之交叉路口闖紅燈（紅
    燈左轉）」之違規之行為，原處分機關乃於96年4 月11日依
    道路交通管理處罰條例（下稱同條例）第53條第1 項之規定
    ，裁處異議人罰鍰新臺幣（下同）2,700 元，並依同條例第
    63條第1項第3款（原處分漏引「第3 款」）之規定記違規點
    數3點。
二、聲明異議意旨則略以：伊在96年2月8 日有申訴1件紅燈左轉
    事件，伊認為伊並無違規，但伊要求拿出錄影或伊有違規的
    證據來，伊是在綠燈左轉到中間反紅燈，所以伊在中間等到
    沒車才再行駛過去，就被攔下，此位員警還很兇，伊對於本
    件有很大的委屈云云。
三、原裁定以：
（一）按行車管制號誌之燈號顯示箭頭綠燈，表示僅准許車輛依
      箭頭指示之方向行駛。車輛面對圓形紅燈表示禁止通行，
      不得超越停止線或進入路口。車輛面對與圓形紅燈同亮之
      箭頭綠燈時，得依箭頭綠燈之指示行進，道路交通標誌標
      線號誌設置規則第206條第2款第1目、第5款第1目、第2目
      定有明文。又依同規則第第213條第4款規定，行車管制號
      誌箭頭綠燈之應用原則之四交岔路口准許紅燈右轉，或進
      行多時相號誌管制時，可增設箭頭綠燈，或以多向箭頭綠
      燈替代圓形綠燈，指示車輛行進方向。且汽車行駛至交岔
      路口，其行進、轉彎，應遵守燈光號誌或交通指揮人員之
      指揮，遇有交通指揮人員指揮與燈光號誌並用時，以交通
      指揮人員之指揮為準，道路交通安全規則第102條第1項第
      1 款亦明定之。故汽車駕駛人，行經有燈光號誌管制之交
      岔路口闖紅燈者，處新臺幣1,800元以上5,400元以下罰鍰
      ；再汽車駕駛人駕駛汽車違反道路交通管理處罰條例第53
      條第1 項規定者，除應依該條所規定之罰鍰處罰外，並予
      記違規點數3點，道路交通管理處罰條例第53條第1項及第
      63條第1項第3款亦分別有明文規定。
（二）經查：
    (一)異議人對其於前揭時間，駕駛榮盛交通有限公司所有之車
      牌號碼880-MX號營業用小客車，行經臺北縣汐止市○○路
      ○ 段、中興路口，該處為有燈光號誌管制之交岔路口，於
      該路口左轉，而由執勤員警盧基永攔停，並當場表明以闖
      紅燈為由掣單舉發等情，並不爭執，並有臺北縣政府警察
      局96年2月3日北縣警交字第C00000000 號舉發違反道路交
      通管理事件通知單影本、臺北縣政府警察局汐止分局96年
      3月1日北縣警汐交裁第0960005692號函影本各1 件在卷可
      稽。
    (二)按異議人雖於上揭異議狀中辯稱伊是在綠燈左轉到中間反
      紅燈，所以伊在中間等到沒車才再行駛過去云云，然異議
      人駕駛上開營業用小客車於上開時、地，行駛經過前揭路
      口時，遇紅燈未停仍左轉等情，已據證人（即舉發員警）
      盧基永於96年5 月11日本院訊問時，到庭具結證述明確，
      其證稱：「當天情形是在96年2月3日早上11時18分，異議
      人駕駛880-MX計程車，從臺北往基隆，左轉往中興路（因
      為該路口的紅綠燈有3個時相，1個是以箭頭指示直行往基
      隆方向，1 個是大同路往左轉的箭頭方向是到大同路，1
      個是中興路往大同路1段是紅燈）。異議人是在該路口第1
      個號誌的時相結束後才左轉，當時的號誌是直行綠燈，其
      他方向的皆是紅燈，所以異議人當時是在紅燈時違規左轉
      。」等語。（見本院卷第18至19頁之訊問筆錄）。又按證
      人盧基永乃為原處分機關所認定異議人有前開違規行為之
      原證人，其並到庭在本院法官面前以言詞供述異議人有前
      開違規事實，本院由其上開供述已得有異議人確有上開違
      規行為之心證，且於本件卷存證據資料內並無任何積極證
      據足以證明證人上開供述係屬虛偽，亦無有足以令人顯信
      證人盧基永其供述為不可採之品性證據或前科證據存在，
      本院自不得僅以證人盧基永為本件開單告發異議人之員警
      而全盤抹煞其所具有之原證人資格。異議人雖以前詞置辯
      ，惟查：本院於前揭期日調查時，證人已就當時燈號變換
      情形、執勤所處位置、異議人行駛路徑及闖紅燈過程等情
      節詳述具體明確，復提出攔查現場路況照片4 幀暨該路口
      3 個時相號誌變換情形之說明以玆酌考。是異議人前開所
      辯，實不足採，異議人之違規事實事證明確。
    (三)再按，衡諸證人盧基永警員於當時既在執行交通警察勤務
      ，其等雖於中興路上執行勤務，經目視異議人有上揭違規
      行為，始當場攔停稽查取締，掣發舉發通知單舉發異議人
      。且證人盧基永為依法執行勤務之員警，與異議人毫無怨
      懟，衡情當無自陷偽證罪而構詞誣賴異議人之理，復查無
      積極證據足以證明證人上開證述係屬虛偽，又交通警察掣
      單舉發違反道路交通管理處罰條例所列之違規事實，本質
      上為行政處分，係公務員基於職務上之權力，依法就特定
      之具體事件所為之具公法上效果之單方面行政行為，基於
      公務員為公法上行為具有公信力之原則，該行政行為當可
      被推定為真正，其據以依法處分之事實認定亦為正確無誤
      。本此公信原則，乃立法者賦予行政機關制定違反道路交
      通事件統一裁罰標準及處理細則，使執勤警員得當機處分
      以達其維護交通秩序、安全之行政目的。若謂公務員一切
      行政行為均需預留證據以證其實，則國家行政勢必窒礙難
      行，據此，刑事訴訟法就犯罪證據有關之規定中，與屬行
      政秩序罰之交通違規裁罰本質不合之部分，自不在準用之
      列。是本件異議人既未就其所主張執勤員警之舉發有誤乙
      節提出相關證據以供調查，且於96年2月8日之交通部公路
      總局臺北區監理所交通違規案件陳述書中亦自陳「伊在大
      同路往基隆方向在綠燈中間左轉中興路，在中間對方來車
      直過，伊停在中間後來反紅燈，才駛過」云云，佐以前揭
      證人盧基永於庭呈之該路口之3 個時相號誌變換說明暨現
      場路況照片4幀可知，異議人左轉至大同路1段、中興路之
      交叉路口中心時，該對向之大同路1 段直行往臺北方向之
      行車管制燈號為綠燈，即為證人所提之第2 時相，則大同
      路1 段往基隆方向之行車管制燈號應為紅燈及（直行）箭
      頭綠燈，是異議人恐係誤解箭頭燈號僅得依據其所指示之
      方向行進，蓋箭頭綠燈與圓形綠燈在行車管制上實有截然
      不同之功能目的，寓有特定行車方向、保護其他用路人之
      安全考量，駕駛人原應依照箭頭綠燈之行車管制方向行駛
      。則異議人前開所辯，殊難憑採。另本院亦查無任何證據
      足資證明執勤員警有捏造事實違法取締之情事存在，則執
      勤警員本其維護交通秩序、安全職責所為之舉發，自應受
      到合法、正確之推定。
    (四)另按警方取締交通違規事件，其以照相方式取證者，固足
      為違規之證明，惟警員當場舉發者，舉發之員警本身之目
      睹、耳聞，亦為違規人違規之證明，非必所有之違規事件
      ，均需有照相方足為違規之證據。況警察執行勤務，事項
      繁瑣，且違規情形一過即逝，並非長期存在，何能要求警
      察必備有照相機取證？是本件縱無舉發照片為佐證，然異
      議人之違規行為既經證人盧基永具結證述明確，且其所述
      內容並無何矛盾或違背經驗法則之處，再佐以上揭現場路
      況照片及3個時相行車管制燈號之變換說明，自得為本院
      判斷之依據。
（三）綜上所述，異議人違規之行為堪可認定，原處分機關據以
      援引上開規定，裁處罰鍰2,700元，並記違規點數3點，核
      無違誤或不當，本件異議為無理由，應予駁回。
四、抗告意旨略以：96年2月3日中興路與汐止大同路一段，上午
    11時許，車流量龐大，驚險萬分，行車已難，怎容逾矩？依
    當時行車流量之鉅，抗告人若真有擅闖紅燈之情事，恐已危
    及生命，此不合常理。且逢綠燈而行，遇紅燈而被迫停歇於
    路中，非不可能，況當時取締者位處十字路口旁70公尺處之
    騎樓下，以此角度，無法真正清楚目擊駕駛人之行車路徑，
    取締者僅憑「推斷」，何足證抗告人確有違規情事？若執法
    僅憑推斷，無直接證據或間接證據，實難避免過度心證而造
    成裁判不公。且原裁定第4 頁第21行載「是異議人恐係誤解
    箭頭燈號僅得... 」等語，實屬推斷，非屬事實，如何做為
    裁判之依據。依據「罪疑為輕」原則，本案若無直接或間接
    證據，又取締人無十足可靠之目擊角度，實不應逕認定駕駛
    人違規等語
五、本院經查，抗告人於上開時地，有上開違規情節，已據承辦
    員警於原審證述甚詳在卷，並有舉發單及證人於原審所提攔
    查現場4 幀照片在卷可稽，則原審依抗告人之異議意旨，佐
    以證人上開證述、違規單、攔查現場照片等情，綜合認定抗
    告人有上開違規情事，核與經驗法則、論理法則悉相吻合，
    自無不合。抗告狀意旨主張卷內並無直接或間接證據可認抗
    告人確違規，且原裁定逕行推斷抗告人誤解箭頭燈號，因認
    原審裁定未當。但查，卷內固無違規相片可稽，惟違規情節
    在瞬間，未拍攝留存相片，無從證明抗告人未違規，且原審
    係綜合證人之證詞、舉發現場照片、異議意旨，而得出抗告
    人未依箭頭綠燈燈號之行車管制方向行駛之結論，並非無端
    推論，抗告人憑主觀臆測空言指摘，核原裁定尚無違誤，本
    件抗告無理由，應予駁回。
據上論斷，應依道路交通管理處罰條例第89條、道路交通案件處
理辦法第26條，刑事訴訟法第412 條，裁定如主文。
中　　華　　民　　國　　96　　年　　10　　月　　2 　　日
                  刑事第11庭  審判長法　官  張連財
　　　　　　　　　　　　　　　    　法  官  林明俊
　　　　　　　　　　　　　　　    　法  官  楊照男
以上正本證明與原本無異。
不得再抗告。
                                    書記官  陳秋雄
中　　華　　民　　國　　96　　年　　10　　月　　2 　　日
